【裁判字號】    98,易,474
【裁判日期】    980923
【裁判案由】    詐欺
【裁判全文】
臺灣基隆地方法院刑事判決               98年度易字第474號
公  訴  人  臺灣基隆地方法院檢察署檢察官
被      告  戊○○
                      市戶政事務所）
                    （現於臺灣基隆看守所羈押中）
上列被告因詐欺案件，經檢察官提起公訴（98年度偵字第3517號
、98年度偵字第3556號），被告於準備程序進行中，就被訴事實
為有罪之陳述，經本院合議庭裁定由受命法官獨任進行簡式審判
程序，判決如下：
    主  文
戊○○幫助意圖為自己不法之所有，以詐術使人將本人之物交付
，累犯，處有期徒刑肆月，如易科罰金，以新臺幣壹仟元折算壹
日；又幫助意圖為自己不法之所有，以詐術使人將本人之物交付
，累犯，處有期徒刑肆月，如易科罰金，以新臺幣壹仟元折算壹
日。應執行有期徒刑陸月，如易科罰金，以新台幣壹仟元折算壹
日。
    犯罪事實
一、戊○○前因竊盜等案，經臺灣臺中地方法院以93年度易字第
    2613號判決判處應執行有期徒刑8 月，於民國94年7 月3 日
    執行完畢（構成累犯）；復因竊盜案件，經臺灣板橋地方法
    院以94年度簡字第3952號判決判處有期徒刑6 月，於95年8
    月7 日執行完畢（構成累犯）；其後，又因竊盜案件，分別
    經臺灣板橋地方法院及臺灣臺中地方法院各以95年度簡字第
    6421號判決、95年度易字第3838號判決判處有期徒刑6 月及
    4 月確定，嗣經裁定減刑並合併定應執行有期徒刑4 月又15
    日，於96年7 月15日執行完畢（構成累犯）；再因竊盜案件
    ，由臺灣臺中地方法院以97年度易字第846 號判決判處有期
    徒刑6月，甫於97年9月19日執行完畢（構成累犯）。
二、詎戊○○仍不知悔改，雖預見將自己的行動電話門號提供他
    人使用，可能幫助他人遂行詐欺取財之犯罪目的，竟仍以縱
    有人以其行動電話門號實施詐欺取財犯行，亦不違背其幫助
    他人詐欺之不確定故意，為下列行為：
  (一)97年10月31日，分別在中華電信股份有限公司台北西區營運
    處及遠傳電信股份有限公司三重門市，申請0000000000號及
    0000000000號行動電話門號後，於同年11月2日、3日左右，
    在臺北縣三重市○○○路107 號明志國中附近，將上揭門號
    以新臺幣（下同）5,000 元之代價交付與姓名、年籍不詳之
    成年男子使用（下稱甲男），嗣該男子取得上揭行動電話門
    號後，隨即轉交所屬之詐騙集團，該詐騙集團成員即於不詳
    時間在自由時報上刊登應徵工作之廣告，並以0000000000號
    及0000 000000號電話供聯絡之用；嗣姚忠漢（業由臺灣臺
    中地方法院以98年度豐簡字第509號判決拘役59日確定）於
    97 年11月7日見該報紙廣告，便與該詐騙集團成員聯絡，並
    依該詐騙集團成員之指示，於同日晚上8時49分許，在臺中
    市第一廣場前之全家超商，將其所申辦之彰化商業銀行水湳
    分行帳戶帳號00000000000000號（下稱彰化商銀帳戶）及中
    華郵政鳳山中山路郵局帳戶帳號00000000000000號（下稱郵
    局帳戶）之金融卡及密碼，交與姓名、年籍不詳綽號「小吳
    」之成年男子，使由「小吳」組成之詐欺集團成員得基於意
    圖為自己不法所有之詐欺取財犯意，為如下之行為：
  於同年11月8 日下午3 時40分許，致電己○○，佯稱其購物
    之付款方式，誤設定為分期付款，使己○○信以為真，而依
    指示操作自動櫃員機，將29,989元匯入上開郵局帳戶內，旋
    遭前揭詐欺集團成員提領一空。
  於同年11月8 日下午4 時14分許，致電甲○○，佯稱其購物
    之付款方式，誤設定為分期付款，甲○○不疑有他，而依指
    示操作自動櫃員機，分別將22,123元及2 萬元匯入上開郵局
    及彰化商銀帳戶內，旋遭前揭詐欺集團成員提領一空。
  於同年11月8 日晚上9 時30分許，致電丙○○，佯稱其購物
    之付款方式，誤設定為分期付款，丙○○深信不疑，而依指
    示操作自動櫃員機，分別將12,231元、21,631元及3,321 元
    匯入上揭彰化商銀帳戶內，旋遭前揭詐欺集團成員提領一空
    。
  (二)復戊○○又於97年11月9 日，在大眾電信股份有限公司三重
    門市，申租0000000000號行動電話門號後，旋即於該門市門
    口（起訴書誤載為明志國中），將甫申請之0000000000號門
    號以5,000 元之代價交付與甲男（起訴書誤載被告共售與甲
    男4個行動電話門號，獲利合計5,000元）使用，嗣甲男取得
    該行動電話門號卡後，隨即轉交所屬之詐騙集團，該詐騙集
    團成員即於不詳時間在某報上刊登應徵工作之廣告，並以00
    00000000號電話供聯絡之用，嗣張宗凱（業據臺灣臺中地方
    法院以98年度易字第1548號判決判處拘役50日，緩刑2 年）
    於97年12月16日（起訴書誤載為17日）見該報紙廣告，便與
    該詐騙集團成員聯絡，並依該詐騙集團成員之指示，在臺中
    市○○路之親親戲院門口，將其所申辦之臺灣中小企業銀行
    忠明分行帳戶帳號00000000000號（下稱臺灣中小企銀帳戶
    ）之存摺影本、金融卡及密碼，交與姓名、年籍不詳綽號「
    宋哥」之成年男子之胞弟，容任其所屬之詐欺集團成員使用
    其帳戶以遂行詐欺取財犯罪。而該詐欺集團成員即共同基於
    意圖為自己不法所有之犯意聯絡，分別為如下之行為：
  於同年12月18日下午5 時許，致電乙○○，佯稱其購物之付
    款方式，誤設定為分期付款，使乙○○信以為真，而依指示
    操作自動櫃員機，將29,999元匯入上開臺灣中小企業銀行之
    帳戶內，旋遭前揭詐欺集團成員提領一空。
  於同年12月18日晚上6 時16分許，致電丁○○，佯稱其購物
    之付款方式，誤設定為分期付款，丁○○深信不疑，而依指
    示操作自動櫃員機，將29,983元匯入前開臺灣中小企業銀行
    帳戶內，旋遭前揭詐欺集團成員提領一空。嗣因己○○、甲○○、丙○○、乙○○及丁○○發覺有異，始報警處理，經
    警循線查悉上情。
三、案經被害人乙○○訴由臺中市警察局第一分局報告臺灣臺中
    地方法院檢察署呈請臺灣高等法院檢察署檢察長令轉臺灣板
    橋地方法院檢察署復呈請臺灣高等法院檢察署檢察長令轉臺
    灣基隆地方法院檢察署檢察官偵查起訴。
    理  由
壹、程序事項
    本件被告所犯者非為死刑、無期徒刑、最輕本刑為3 年以上
    有期徒刑之罪或高等法院管轄第一審案件，其於準備程序進
    行中，先就被訴事實為有罪之陳述，經告知其簡式審判程序
    之旨，並聽取公訴人及被告之意見後，本院依刑事訴訟法第
    273條之1第1 項之規定，裁定由受命法官獨任進行簡式審判
    程序，且依同法第273條之2規定，簡式審判程序之證據調查
    ，不受第159 條第1 項、第161 條之2 、第161 條之3 、第
    163 條之1 及第164 條至第170 條規定之限制，合先敘明。
貳、實體事項
    前揭犯罪事實，業據被告戊○○於本院準備程序及審理中坦
    承不諱，並經證人姚忠漢、張宗凱、己○○、甲○○、丙○○、乙○○、丁○○（臺中市警察局第六分局刑案偵查卷宗
    第1頁至第7頁、臺中市警察局第一分局偵查卷宗第6 頁、第
    10頁至第11頁、臺灣臺中地方法院檢察署98年度偵字第5704
    號卷第17頁、臺灣板橋地方法院98年度偵字第12297 號卷第
    15頁）證述明確，又前開0000000000號、0000000000號及00
    00000000號門號為被告分別於97年10月31日、97年11月2 日
    向中華電信股份有限公司台北西區營運處、遠傳電信股份有
    限公司三重門市、大眾電信股份有限公司三重門市所申請，
    有中華電信股份有限公司台北西區營運處行動電話申請書影
    本、遠傳電信股份有限公司易付卡客戶資本卡影本、大眾電
    信ＰＨＳ超低電磁波行動電話服務申請書影本（臺灣臺中地
    方法院檢察署98年度偵字第870 號卷第9 頁、第11頁及98年
    度偵字第5704號卷第27頁）附卷可稽；復該詐騙集團成員於
    取得被告所交付之上開行動電話門號後，即於不詳時間在某
    報上刊登應徵工作之廣告，並以上開門號與證人姚忠漢、張
    宗凱聯絡，使其分別交付彰化商業銀行水湳分行帳號000000
    00 000000號、中華郵政鳳山中山路郵局帳號0000000000000
    0 號帳戶及臺灣中小企業銀行忠明分行帳號00000000000號
    帳戶之資料，嗣該詐騙集團成員取得前開帳戶資料後，即致
    電被害人己○○、甲○○、丙○○、乙○○、丁○○，以其
    購物付款方式誤設定為分期付款為由，要求彼等依其指示操
    作自動櫃員機，使被害人己○○、甲○○、丙○○、乙○○
    、丁○○陷於錯誤，分別依照指示匯款至姚忠漢、張宗凱上
    開彰化商銀、郵局、臺灣中小企銀帳戶內，旋遭提領一空等
    情，亦有彰化商銀及郵局帳戶申請人開戶資料、交易往來明
    細查詢單、彰化商銀、郵局存摺封面影本、臺灣中小企業銀
    行帳戶申請人開戶資料及交易往來明細查詢單（臺灣臺中地
    方法院檢察署98年度核退字第74號卷第7頁至第18頁、第24
    頁、第45頁；98年度偵字第5704號卷第49頁、第50頁反面、
    57頁；臺中市警察局第一分局偵查卷宗第12頁背面、第14頁
    背面、第21頁；臺中市警察局第六分局刑案偵查卷宗第14頁
    至第17頁）在卷可查，本件犯罪事證明確，被告犯行，洵堪
    認定。
、論罪科刑
一、刑法上之幫助犯，係對於犯罪與正犯有共同之認識，而以幫
    助之意思，對於正犯資以助力，而未參與實施犯罪之行為者
    而言（最高法院49年度台上字第77號、65年度台上字第3773
    號判例亦同此意旨）。是以，如未參與實施犯罪構成要件之
    行為，而係出於幫助之意思提供助力，即屬幫助犯，而非共
    同正犯。本件被告基於幫助之犯意，提供系爭行動電話門號
    予詐騙集團成員使用，使詐騙集團利用被告之幫助行為，意
    圖為自己不法之所有，施用詐術使被害人劉恢水陷於錯誤，
    因而交付現金予詐騙集團成員，是被告所為係參與詐欺罪構
    成要件以外之行為，在無證據證明被告係以正犯而非以幫助
    犯之犯意參與犯罪之情形下，應認其所為係幫助犯而非正犯
    行為。
二、核被告就犯罪事實二、(一)、(二)所為，均係幫助犯刑法第339
    條第1 項詐欺取財罪。被告幫助他人犯詐欺之罪，爰依刑法
    第30條第2 項之規定，按正犯之刑減輕之。又被告前後2 次
    出售其行動電話門號與詐騙集團成員之行為，其犯意各別，
    行為互殊，應分論併罰；再被告於犯罪事實二、(一)、(二)所為
    ，各係以單一提供行動電話門號予詐欺集團成員之行為，幫
    助其詐騙己○○、甲○○、丙○○及乙○○、丁○○，為想
    像競合犯，各應從一重之幫助詐欺取財罪處斷。
三、被告前曾受如犯罪事實欄所示有期徒刑之執行完畢，有臺灣
    高等法院被告前案紀錄表在卷可憑，其於有期徒刑執行完畢
    後之5 年內，故意再犯本件有期徒刑以上之罪，為累犯，應
    依法加重其刑。被告同時有累犯加重及幫助犯減輕之刑之加
    重及減輕事由，爰依法先加後減之。爰審酌被告提供行動電
    話門號予詐欺者使用，助長詐欺犯罪，擾亂金融交易秩序，
    實為社會層出不窮詐財事件發生之根源，並使犯罪之追查趨
    於複雜，所生危害非輕，惟衡及其犯後坦承犯行，犯後態度
    尚可，並兼衡其犯罪之目的、手段、智識程度、生活狀況、
    被害人所受之損害等一切情狀，量處如主文所示之刑，併諭
    知易科罰金之折算標準，以示懲儆。末以前開0000000000號
    、0000000000號及0000000000號行動電話門號雖為被告所有
    之物（僅有償提供詐欺集團成員使用，未移轉所有權）係供
    本案犯罪所用之物，然因未據扣案，且無證據足證現仍存在
    而未滅失，為免將來執行困難，爰不予宣告沒收，附此敘明
    。
據上論斷，應依刑事訴訟法第273 條之1 第1 項、第299 條第1
項前段，刑法第339 條第1 項、第30條、第47條第1 項、第55條
、第51條第5 款、第41條第1 項前段，刑法施行法第1 條之1 ，
判決如主文。
本案經檢察官庚○○到庭執行職務。
中    華    民    國    98    年    9     月    23    日
                  刑事第四庭法  官  周霙蘭
以上正本證明與原本無異。
如不服本判決應於收受送達後10日內向本院提出上訴書狀，並應
敘述具體理由；其未敘述上訴理由者，應於上訴期間屆滿後20日
內向本院補提理由書 (均須按他造當事人之人數附繕本)「切勿
逕送上級法院」。
中    華    民    國    98    年    9     月    23    日
                            書記官  莊智凱
附錄論罪法條
刑法第339條第1項
意圖為自己或第三人不法之所有，以詐術使人將本人或第三人之
物交付者，處5年以下有期徒刑、拘役或科或併科1千元以下罰金
。


司法院資訊處製作；財團法人民間司法改革基金會備份。
